【裁判字號】    95,易,1998
【裁判日期】    950822
【裁判案由】    詐欺
【裁判全文】
臺灣臺中地方法院刑事判決              95年度易字第1998號
公  訴  人  臺灣臺中地方法院檢察署檢察官
被      告  乙○○
                      3號
上列被告因詐欺案件，經檢察官提起公訴（95年度偵緝字第848號）
，被告於準備程序中就被訴事實為有罪之陳述，受命法官於聽取
當事人之意見後，由本院合議庭裁定由受命法官獨任以簡式審判
程序判決如下：
    主    文
乙○○幫助意圖為自己不法之所有，以詐術使人將本人之物交付
，處有期徒刑肆月，如易科罰金，以銀元參佰元即新台幣玖佰元
折算壹日。
    犯罪事實
一、乙○○依一般社會之通見，可預見一般人支付代價取得他人
    金融機構存款帳戶使用，常與財產犯罪密切相關，且取得他
    人存摺之目的在於取得贓款及掩飾犯行避免遭人追查，苟出
    售金融帳戶予他人使用，將被犯罪集團作為詐騙財物匯款之
    工具，竟仍基於幫助他人詐欺取財，縱有人持以犯罪亦不違
    反其本意之不確定故意，於民國（下同）９４年６、７月間
    某日，在台中市第一廣場附近，以新台幣（下同）三千元之
    代價，將其於８７年３月５日向中華郵政股份有限公司潭子
    郵局（下稱潭子郵局）所申請開立之帳戶號碼000000
    00000000號金融帳戶（下稱潭子郵局帳戶）之存摺、
    提款卡（含密碼）及上開潭子郵局帳戶之金融印鑑交付予年
    籍不詳綽號「阿明」之成年人，容任他人利用上開潭子郵局
    帳戶作為詐欺取財之工具。上開年籍不詳綽號「阿明」之成
    年人取得該帳戶後，竟意圖為自己不法所有，於９４年８月
    １７日１１時２０分許，自稱係「中央存款保險局陳建國科
    長」，撥打電話給甲○○詐稱：甲○○積欠臺新銀行信用卡
    債務１１５６００元，為保護甲○○權利，請甲○○至台北
    縣三峽鎮土地銀行匯錢至上開潭子郵局帳戶中，該帳戶為臺
    北地方法院保護專戶等語，致使甲○○陷於錯誤而於同日下
    午１時７分許，前往三峽土地銀行匯款３１５０００元至前
    開潭子郵局帳戶內。甲○○匯款後發覺受騙，遂報警處理。
二、案經甲○○向台北縣政府警察局三峽分局三峽派出所告訴移
    由臺中縣警察局豐原分局報告臺灣臺中地方法院檢察署檢察
    官偵查起訴。
    理    由
一、上開犯罪事實，業據被告於本院審理時坦承不諱，而上開潭
    子郵局帳戶為被告所開立乙事，並有被告之開戶基本資料在
    卷可稽，且告訴人甲○○遭詐欺集團詐騙而匯款３１５００
    ０元至上開潭子郵局帳戶等情，業經告訴人於警詢中指訴綦
    詳，並有上開帳戶之交易明細、台灣土地銀行匯款單附卷可
    考，現今社會上利用人頭帳戶詐財以逃避查緝之犯案方式
    層出不窮，經媒體廣為報導，已成眾所週知之事，被告自無
    例外，而被告雖可能無法確知該犯罪集團成員將如何利用其
    存摺、提款卡，然其應可預見刻意使用他人存摺、提款卡者
    ，必作非法之途，詐財當然是其中最有可能之事，卻仍將該
    存摺等物交給該犯罪集團之成員，且其帳戶果然被用為詐財
    之工具，其容任他人利用其帳戶詐財之行為，已符合預見其
    發生而其發生並不違背其本意之間接故意（不確定故意）之
    情形，足見被告自白與犯罪事實相符，應堪採信。本件事證
    明確，被告犯行應堪認定。
二、被告行為後，刑法及刑法施行法業於九十四年二月二日經總
    統以華總一義字第０九四０００一四九０一號令修正公布，
    並於九十五年七月一日施行。按行為後法律有變更者，適用
    行為時之法律，但行為後之法律有利於行為人者，適用最有
    利於行為人之法律，現行刑法第二條第一項定有明文。此條
    規定乃與刑法第一條罪刑法定主義契合，而貫徹法律禁止溯
    及既往原則，係規範行為後法律變更所生新舊法律比較適用
    之準據法，是刑法第二條本身雖經修正，但刑法第二條既屬
    適用法律之準據法，本身尚無比較新舊法之問題，應一律適
    用裁判時之現行刑法第二條規定以決定適用之刑罰法律，先
    予辨明。又以本次刑法修正之比較新舊法，應就罪刑有關之
    共犯、未遂犯、想像競合犯、牽連犯、連續犯、結合犯，以
    及累犯加重、自首減輕暨其他法定加減原因（如身分加減）
    與加減例等一切情形，本於統一性及整體性原則，綜其全部
    罪刑之結果而為比較，亦有最高法院九十五年度第八次刑庭
    會議決議可資參照。經查：
（一）被告行為後，刑法第三十條業經修正公布施行，修正後刑
      法第三十條規定：「幫助他人實行犯罪行為者，為幫助犯
      。雖他人不知幫助之情者，亦同。幫助犯之處罰，得按正
      犯之刑減輕之。」，與修正前同條規定：「幫助他人犯罪
      者，為從犯。雖他人不知幫助之情者，亦同。從犯之處罰
      ，得按正犯之刑減輕之。」不同，但在本件中，修正後之
      規定並無較有利於被告之情形，依修正後刑法第二條第一
      項從舊從輕原則，應依修正前刑法第三十條第一項前段規
      定論處。
（二）又被告行為後，罰金罰鍰提高標準條例第二條業已刪除，
      而刑法第四十一條第一項前段關於易科罰金之折算標準已
      由舊法之銀元一百元、二百元、三百元修正為新台幣一千
      元、二千元、三千元，因屬科刑規範事項之變更，其折算
      標準為裁判時所應諭知，自有就新舊法規定比較之必要，
      經比較新舊法結果，被告行為後之新法並未較有利於被告
      ，是依刑法第二條第一項前段之規定，本件應適用被告行
      為時之舊法即依修正前刑法第四十一條第一項前段、修正
      前罰金罰鍰提高標準條例第二條之規定，諭知以銀元三百
      元折算一日為易科罰金之折算標準，並依上開規定諭知易
      科罰金之折算標準。
（三）被告行為後，業已增訂刑法施行法第一條之一，並規定：
      「中華民國九十四年一月七日刑法修正施行後，刑法分則
      編所定罰金之貨幣單位為新臺幣。九十四年一月七日刑法
      修正時，刑法分則編未修正之條文定有罰金者，自九十四
      年一月七日刑法修正施行後，就其所定數額提高為三十倍
      。但七十二年六月二十六日至九十四年一月七日新增或修
      正之條文，就其所定數額提高為三倍」，是就現行刑法中
      ，有關於罰金刑處罰之規定，即有就新舊法比較之必要，
      惟經比較增訂之刑法施行法第一條之一與被告行為時之罰
      金罰鍰提高標準條例第一條前段、現行法規所定貨幣單位
      折算新台幣標準第二條結果，二者規定適用之結果並無不
      同，則本件即依被告行為時之舊法即依罰金罰鍰提高標準
      條例第一條前段為法條適用之依據。
（四）綜合上述修正前後刑法三十條、第四十一條第一項前段及
      刑法施行法第一條之一適用情形綜合比較結果，修正後刑
      法及刑法施行法之規定並非較有利於被告，參酌修正後刑
      法第二條第一項前段、但書規定之「從舊從輕」原則，本
      案應適用修正前刑法及罰金罰鍰提高標準條例第一條前段
      為法條適用之依據
三、查被告提供其所有之上開郵局帳戶之存摺、印章、金融卡及
    密碼予詐欺集團成員以為詐欺取財所用，係基於幫助他人詐
    欺取財之不確定故意，且所為屬詐欺取財罪構成要件以外之
    行為，核其所為則係犯修正前刑法第三十條第一項前段及刑
    法第三百三十九條第一項之幫助詐欺取財罪。被告幫助詐欺
    集團成員犯詐欺取財罪，為從犯，應依修正前刑法第三十條
    第二項之規定，按正犯之刑度，減輕其刑。爰審酌被告提供
    帳戶供他人非法使用，使詐騙集團之人易於得手，助長詐欺
    之犯罪風氣，嚴重危害社會治安，然其本身未實際參與本件
    詐欺取財之犯行，責難性較小，暨被告於本院審理時，完全
    坦承犯行之犯罪後態度等一切情狀，量處如主文所示之刑，
    並依修正前刑法第四十一條第一項前段及修正前罰金罰鍰提
    高標準條例第二條之規定，諭知易科罰金之折算標準，以資
    懲儆。
據上論斷，依刑事訴訟法第二百七十三條之一第一項、第二百九
十九條第一項前段，刑法第二條第一項前段、第三百三十九條第
一項、修正前刑法第三十條第一項前段、第二項、第四十一條第
一項前段，罰金罰鍰提高標準條例第一條前段、修正前罰金罰鍰
提高標準條例第二條，現行法規所定貨幣單位折算新臺幣條例第
二條，判決如主文。
中    華    民    國    95    年    8    月    22    日
                  刑事第三庭    法  官  吳進發
以上正本證明與原本無異。
如不服本判決，應於收受送達後10日內向本院提出上訴書狀（應
附繕本）。
                                書記官  李國敬
中    華    民    國    95    年    8    月    22    日
附錄論罪科刑法條：刑法第３３９條第１項
（普通詐欺罪）
意圖為自己或第三人不法之所有，以詐術使人將本人或第三人之
物交付者，處5年以下有期徒刑、拘役或科或併科1千元以下罰金
。
以前項方法得財產上不法之利益或使第三人得之者，亦同。
前二項之未遂犯罰之。


司法院資訊處製作；財團法人民間司法改革基金會備份。
